臺灣高等法院臺中分院刑事判決　　　　　　民國九十三年度上訴字第一二八四號
　　上　訴　人　臺灣南投地方法院檢察署檢察官
　　被　　　告　丙○○
　　指定辯護人　本院公設辯護人　乙○○
右上訴人因被告違反槍砲彈藥刀械管制條例案件，不服臺灣南投地方法院中華民國九
十三年六月十五日第一審判決（民國九十二年度訴字第一Ｏ六號，起訴案號：臺灣南
投地方法院檢察署民國九十二年度偵字第二三七號、第二四二號），提起上訴，本院
判決如左：
    主      文
上訴駁回。
    理      由
一、公訴意旨略以：被告丙○○於民國（下同）九十一年十月間某日，曾向同案被告
    林泰華（已判刑確定在案）借款新臺幣（下同）四萬元，無力償還，嗣被告竟基
    於營利之故意，明知其於九十一年十二月中旬某日前早已持有之德國製ＮＩＣＯ
    牌信號彈發射器（尺寸為一七ＯＸ五五Ｘ五ＯＭＭ，紅色塑膠外殼，前端有彈倉
    轉輪）裝入改造子彈（起訴書記載為制式霰彈）後，已轉變成具有殺傷力之「可
    發射金屬或子彈」之槍砲，竟仍於九十一年十二月中旬某日夜間，在其位於臺中
    縣神岡鄉○○街四十三號六樓住宅內，將裝滿改造子彈五顆、信號彈一顆之上開
    信號彈發射器交予同案被告林泰華，抵償上開債務。嗣同案被告林泰華未經許可
    持有前開槍、彈後，發現不妥，心生害怕，於九十一年十二月下旬決定攜至南投
    縣草屯鎮丟棄，因遇警臨檢，乃又攜回住處藏放。嗣於九十二年一月三日凌晨零
    時三十分（起訴書誤載為三時許），為警循線在臺中市○○路果菜市場前臨檢查
    獲，並扣得上開具殺傷力之改造子彈五顆（其中一顆業經試射，另一顆已拆解，
    僅餘三顆），復經警循線前往被告上開住處查緝，並扣得被告所持有之另一把德
    國製ＮＩＣＯ牌信號彈發射器（未附子彈），因認被告涉有違反槍砲彈藥刀械管
    制條例第十一條第一項、第十二條第一項之販賣槍枝、子彈及同條例第十一條第
    四項、第十二條第四項之未經許可持有槍枝、子彈等罪嫌云云。
二、本件公訴人認被告丙○○涉有右揭罪嫌，無非以同案被告林泰華於警訊時及偵查
    中所為之證述與被告所述互核相符，並有公訴人於九十二年一月三日晚上七時三
    十分，帶同臺中縣警察局刑警隊偵查員陳永昌前往南投縣政府警察局竹山分局靶
    場鑑定過程所製作之錄影帶一卷、履勘筆錄一份、槍、彈照片、遭射擊後之木板
    一塊及靶紙二張及扣案信號彈發射器與改造子彈，為其論罪之依據。訊據被告堅
    決否認有何販賣槍枝、子彈及持有槍枝、子彈之情事，辯稱：九十二年一月二日
    晚上九時許，甲○○在伊位於神岡鄉○○街四十三號六樓住處，拿一支信號彈發
    射器給伊，當時伊以為是手電筒，不知是信號彈發射器，且當時並未交付子彈，
    該信號彈發射器內亦未裝子彈，林泰華持有之信號彈發射器及改造子彈亦係甲○
    ○於九十二年一月二日在伊上開住處交予林泰華，伊未販賣裝有子彈之信號彈發
    射器予林泰華抵債等語。
三、按犯罪事實應依證據認定之，無證據不得推定其犯罪事實；不能證明被告犯罪，
    應諭知無罪之判決，刑事訴訟法第一百五十四條、第三百零一條第一項定有明文
    。又認定不利於被告之事實，須依積極證據，苟積極證據不足為不利於被告事實
    之認定時，即應為有利於被告之認定，更不必有何有利之證據，此經最高法院著
    有三十年上字第八一六號判例可稽。而證人為不利於被告之陳述，與被告處於相
    反之立場，其所述難免有不盡真實之處，其虛偽之危險性甚大，自非完全真實無
    疵，為擔保其真實性，非別求其他證據，以增強其證明力，殊不足為認定犯罪事
    實之唯一資料，因此須其陳述無瑕疵可指，而就其他方面調查又與事實相符，始
    足據為判決之基礎。
四、經查：
（一）本件被告涉有公訴人所指販賣槍、彈之罪嫌，係經同案被告林泰華指證始行查
      獲，惟查，證人即另案被告甲○○於臺灣臺中地方法院檢察署九十二年度偵字
      第五一二四號違反槍砲彈藥刀械管制條例案件偵查中，已供證稱：九十三年一
      月初，伊在丙○○上開住處泡茶時，丙○○曾介紹一個叫「阿華」之人（指同
      案被告林泰華）給伊認識等語；復於原審審理結證稱：伊與「阿華」之人不熟
      等語，足見同案被告林泰華與另案被告甲○○彼此間並不熟識。而同案被告林
      泰華於警訊時供稱：扣案之上開改造子彈與信號彈發射器係於九十一年十二月
      間，綽號「憨慶」之男子因積欠金錢，乃交付上開裝有改造子彈之信號彈發射
      器一支作為抵債云云（見九十二年偵字第二四二號卷第九頁背面）；嗣於同日
      偵查中又供稱：係朋友丙○○，外號「傻慶」之人因欠伊四萬元，還不起，於
      九十一年十二月中旬，在丙○○家拿給伊抵債用，伊供出來源，請求准予交保
      等語，是同案被告林泰華既因涉犯持有改造子彈罪嫌為警查獲，則同案被告林
      泰華或係因與甲○○陌生，無法提供甲○○之年籍供警追查上手，且害怕遭受
      羈押，乃轉而指稱係向年籍明確之被告取得上開裝有改造子彈之信號彈發射器
      ，企求因供出槍彈來源而得以減輕其刑，及順利獲得交保免於受押，實非無可
      能，同案被告林泰華所為對被告不利之供述，既有利於己而與被告利害關係相
      反，即難僅憑同案被告林泰華前後供述不一之片面之詞，即認定被告有以上開
      裝有改造子彈五顆之信號彈發射器一支予同案被告林泰華抵償債務之販賣及持
      有子彈之犯行。同案被告林泰華於原審九十二年十一月五日行準備程序時已供
      稱：伊所持有裝有上開改造子彈之信號彈發射器一支，係甲○○於九十二年一
      月二日晚上九時許，在丙○○上開住處所交付，當初伊說裝有子彈之信號彈發
      射器是丙○○所交付，並不實在，因伊當時不知道甲○○其人姓名，就說成是
      丙○○等語；證人甲○○於原審審理時亦到庭結證稱：伊撿到二支信號彈發射
      器均置於丙○○上開住處等語，且同案被告林泰華涉犯本案之確定判決亦認定
      同案被告林泰華所持有之子彈及信號彈係甲○○所交付，有原審九十二年度訴
      字第一○六號判決可按，堪認同案被告林泰華所持有之改造子彈係甲○○所交
      付甚明。
（二）又公訴人於九十二年一月三日晚上七時三十分，帶同臺中縣警察局刑警隊偵查
      員陳永昌前往南投縣政府警察局竹山分局靶場鑑定過程所製作之錄影帶一卷、
      履勘筆錄一份、槍、彈照片、遭射擊後之木板一塊及靶紙二張等證據，與被告
      部分無涉，附此敘明。
（三）再者，被告所持有未附有子彈之信號彈發射器一支（扣押物品清單記載為轉輪
      霰彈槍），經送請內政部警政署刑事警察局鑑定結果，係德製ＮＩＣＯ牌信號
      彈發射器，紅色塑膠外殼，尺寸為一七ＯＸ五五Ｘ五ＯＭＭ，前端有彈倉轉輪
      。該信號彈發射器一支為原廠製品，未發現有改裝或變造情事。信號彈發射器
      僅供發射小型信號彈之用，而小型信號彈原供發射產生火燄信號，用於求救、
      位置標定等正當用途。依據臺北地區七十六年度第二次檢警聯繫會議決議，信
      號彈非屬槍砲彈藥刀械條例所列管之子彈或爆裂物，此有該局九十二年二月七
      日刑五偵字第Ｚ000000000號鑑驗通知書一紙附卷可按，是被告所持
      有之上開信號彈發射器一支，本非屬槍砲彈藥刀械管制條例所列管之其他可發
      射金屬或子彈之槍砲。而就同一枝槍砲是否具殺傷力之認定，應獨立分別判斷
      ，其認定不因所裝填之子彈是否具殺傷力而有所不同。本件公訴人認查獲之信
      號彈發射器於裝填具殺傷力之改造子彈時，信號彈發射器本身即與該等子彈結
      合具有殺傷力云云，尚嫌無據。
（四）綜上所述，公訴人所舉證據均不足作為被告有罪之認定，自不得遽以上開販賣
      槍枝、子彈及未經許可持有槍枝、子彈之罪名相繩。此外，復查無其他積極證
      據足資證明被告確有公訴人所指之前揭犯行。
五、原審因無證據足認被告犯罪，而為被告無罪判決之諭知，核無不合，檢察官上訴
    意旨仍執陳詞指摘原判決關於被告部分不當，為無理由，應予駁回。
六、被告經合法傳喚，無正當之理由不到庭，爰不待其陳述，逕行判決。
七、據上論斷，應依刑事訴訟法第三百六十八條，第三百七十一條，判決如主文。
本案經檢察官涂達人到庭執行職務。
中      華      民      國      九十三  年      十      月      十九    日
                                臺灣高等法院臺中分院刑事第十庭
                                      審判長法  官　林　照　明
                                            法  官  林  清  鈞
                                            法　官　吳　重　政
右正本證明與原本無異。
如不服本判決應於收受送達後十日內向本院提出上訴書狀，其未敘述上訴之理由者並
得於提起上訴後十日內向本院補提理由書（均須按他造當事人之人數附繕本）。
                                            書記官　劉　建　智
中      華      民      國      九十三  年      十      月      二十五  日
                                                                        Ａ
